臺灣新北地方法院民事裁定
111年度消債清字第124號
聲  請  人  薛銘仁  


上列當事人因消費者債務清理事件，聲請清算，本院裁定如下：
    主  文
聲請人薛銘仁自中華民國一一一年八月十七日上午十一時起開始
清算程序。
命司法事務官進行本件清算程序。
    理  由
一、按債務人不能清償債務或有不能清償之虞者，得依本條例所
    定更生或清算程序，清理其債務，消費者債務清理條例（下
    稱消債條例）第3條、第151條第1項分別定有明文。又法院
    開始清算程序之裁定，應載明其年、月、日、時，並即時發
    生效力。法院裁定開始更生或清算程序後，得命司法事務官
    進行更生或清算程序，消債條例第83條第1項、第16條第1項
    亦有明定。
二、本件聲請意旨略以：聲請人無力清償債務，而有不能清償債
    務之情事，爰依法聲請裁定准予清算等語。
三、本院之判斷：
  ㈠按債務人對於金融機構負債務者，在聲請更生或清算前，應
    向最大債權金融機構請求協商債務清償方案，或向其住、居
    所地之法院或鄉、鎮、市、區調解委員會聲請債務清理之調
    解。依辦理消費者債務清理事件應行注意事項第42條第1項
    之規定，民間債權人非屬消債條例第151條第1項所稱之金融
    機構，且依消債條例第一章通則之規定，並未就債務人所能
    聲請更生或清算之債權人屬別設限，消債條例條例第151條
    第1項之規定，無非就債權人為金融機構時，應向最大債權
    金融機構進行前置協商程序之規定，換言之，倘債權人中並
    無金融機構時，即無行前置協商程序之必要。又債務人因債
    務清理而聲請調解時，如債權人均非金融機構，僅屬任意調
    解，尚非該項所定強制前置調解（第2屆司法事務官消債問
    題研討第4號司法院民事廳消債條例法律問題研審小組意見
    、101年第2期民事業務研究會消費者債務清理專題第5號司
    法院民事廳消債條例法律問題研審小組意見參照）。本件聲
    請人主張其唯一債權人為力興資產管理股份有限公司（力興
    公司），而力興公司為民間債權人，非屬消債條例第151條
    第1項所稱之金融機構，本件自無行前置協商程序之必要，
    是聲請人所提本件清算聲請可否准許，所應審究者為其現況
    是否有不能清償債務或有不能清償之虞等情事。
  ㈡聲請人名下無不動產、動產、有效保單及金融商品之投資，
    有稅務電子閘門財產所得調件明細表、集保戶往來參加人明
    細資料表（含帳號）、保管帳戶客戶餘額表、客戶存券異動
    明細表、投資人於各專戶無資料明細表、投資人於清算交割
    銀行未開戶明細表、中華民國人壽保險商業同業公會保險業
    通報作業資訊系統資料查詢結果表可按（見本院卷第83頁至
    第87頁、第139頁至第147頁、第151頁）。
  ㈢聲請人自陳聲請清算前2年迄今均以打零工維生，每月收入約
    15,000元，不足支應必要生活費用部分，由家人不定期資助
    ，業據聲請人切結書在卷（見本院卷第49頁），並有資助證
    明、勞工保險被保險人投保資料可考（見本院卷第91頁至第
    97頁、第153頁），足認聲請人每月可支配處分之固定收入
    約15,000元。
  ㈣按債務人必要生活費用，以最近1年衛生福利部或直轄市政府
    所公告當地區每人每月最低生活費1.2倍定之。債務人聲請
    更生或清算時所提財產及收入狀況說明書，其表明每月必要
    支出之數額，與本條例第64條之2第1項、第2項規定之認定
    標準相符者，毋庸記載原因、種類及提出證明文件，消債條
    例第64條之2第1項及消債條例施行細則第21條之1第3項分別
    定有明文。參以111年度新北市每人每月最低生活費用15,80
    0元，依此每人每月生活所必需之費用為18,960元，則聲請
    人主張其每月必要生活費用18,960元為可採。
  ㈤聲請人所負無擔保或無優先權債務總額約1,885,330元，業據
    債權人力興公司陳報在卷（見本院卷第105頁）。
  ㈥依聲請人現況之財產、信用、勞力、收支狀況等清償能力綜
    合判斷，其每月可支配處分之收入15,000元，扣除每月必要
    支出18,960元後，已無餘額足供清償債務，顯無法負擔任何
    還款方案，堪認聲請人目前客觀上處於欠缺清償能力而不足
    以清償債務之經濟狀態，符合消債條例第3條所定債務人不
    能清償債務或有不能清償之虞之要件。
四、綜上所述，本件聲請人為一般消費者，並未從事營業活動，
    且有無法清償債務之情事，亦未經法院裁定開始更生程序或
    許可和解或宣告破產，復查無消債條例第6條第3項、第8條
    或第82條第2項所定應駁回清算聲請之事由存在，則聲請人
    聲請清算，洵屬有據，應予准許。爰裁定開始清算程序，並
    依法命司法事務官進行本件清算程序。
五、依消債條例第11條第1項、第83條第1項、第16條第1項，裁
    定如主文。
中　　華　　民　　國　　111 　年　　8 　　月　　17　　日
                  民事第六庭  法　官　陳佳君
以上正本係照原本作成。　　　　　　　
本件不得抗告。
本裁定已於111年8月17日上午11時公告。　　　　　　　　
中　　華　　民　　國　　111 　年　　8 　　月　　17　　日
                              書記官  李淑卿